臺灣高等法院民事裁定
110年度抗字第353號
抗  告  人  江鳳玉  
相  對  人  江昀軒  
上列當事人間因清償債務事件，抗告人對於中華民國110年1月18
日臺灣基隆地方法院110年度訴字第43號所為裁定提起抗告，本
院裁定如下：
    主      文
抗告駁回。
抗告費用由抗告人負擔。
    理      由
一、按訴訟，由被告住所地之法院管轄。定法院之管轄，以起訴
    時為準。訴訟之全部或一部，法院認為無管轄權者，依原告
    聲請或依職權以裁定移送其管轄法院。民事訴訟法第1條第1
    項前段、第27條、第28條第1項分別定有明文。次按住所雖
    不以戶籍登記為要件，惟倘無客觀之事證足認當事人已久無
    居住該原登記戶籍之地域，並已變更意思以其他地域為住所
    者，戶籍登記之處所，仍非不得資為推定其住所之依據（最
    高法院106年度台抗字第824號裁定意旨參照）。
二、抗告人前以相對人應於繼承江國旗之遺產範圍內，給付抗告
    人新臺幣70萬元本息為由，向原法院訴請相對人給付上開金
    額本息，經原法院以相對人之住所係在臺中市梧棲區，應由
    臺灣臺中地方法院（下稱臺中地院）管轄為由，依職權將本
    件裁定移送臺中地院。抗告人不服，提起抗告，其抗告意旨
    略以：相對人常異動戶籍，並未實際居住於戶籍地，且相對
    人已將戶籍遷入基隆市，並由原法院審理多時，自應由原法
    院管轄，不因相對人於審理期間異動其戶籍至臺中市而變更
    ，原裁定將本件移送臺中地院，尚有未當，爰提起抗告，求
    為廢棄原裁定等語。
三、經查：
　㈠抗告人係於民國109年10月29日向原法院提起本件訴訟（見原
    審卷第11頁），而相對人係自109年9月9日起，設籍於臺中
    市○○區○○路00巷00號8樓之4等情，有相對人個人戶籍資料、
    戶籍謄本等在卷可稽（見原審卷35頁、本院卷第17頁），則
    依前揭規定及說明，自堪推定抗告人提起本件訴訟時，相對
    人之住所地係在臺中市，而應由臺中地院管轄。抗告人所稱
    本件已由原法院審理多時，相對人係在審理期間異動其戶籍
    云云，尚屬誤會，不足憑採。
　㈡抗告人雖又指相對人未實際居住於上開戶籍地云云，然觀諸
    抗告人提出之相關證據資料，均無從證明上情，且原裁定送
    達相對人之戶籍址，業由該址管理委員會之受僱人簽名收受
    ，亦有送達證書在卷可稽（見原審卷第43頁），抗告人復未
    能具體指明相對人實際住所究位於原法院管轄區域之何處，
    或原法院就本件訴訟有管轄權之依據為何，並提出相關證據
    ，以實其說，則其徒稱相對人未實際居住於戶籍地，並主張
    原法院就本件應有管轄權云云，自難認可取。
四、從而，原法院依職權將本件裁定移送有管轄權之臺中地院，
    於法並無不合。抗告論旨指摘原裁定不當，聲明廢棄，為無
    理由，應予駁回。
五、據上論結，本件抗告為無理由，爰裁定如主文。
中　　華　　民　　國　　110 　年　　4 　　月　　23　　日
                  民事第二十庭
                        審判長法  官  周祖民
                              法  官  鄭威莉
                              法  官  馬傲霜
正本係照原本作成。
不得再抗告。
中　　華　　民　　國　　110 　年　　4 　　月　　23　　日

    　　　　　　　　　　　　　書記官  崔青菁